臺灣新北地方法院刑事判決
111年度審訴字第961號
公  訴  人  臺灣新北地方檢察署檢察官
被      告  白偉廷


                    （現於法務部矯正署臺北監獄臺北分監執行中）                   
上列被告因詐欺案件，經檢察官提起公訴（111年度偵字第20347
號），被告於準備程序中就被訴事實為有罪之陳述，本院裁定進
行簡式審判程序，茲判決如下：
    主  文
白偉廷以網際網路對公眾散布而犯詐欺取財罪，處有期徒刑陸月
，未扣案之犯罪所得新臺幣參仟伍佰元沒收，於全部或一部不能
沒收或不宜執行沒收時，追徵其價額。
    事  實
一、白偉廷意圖為自己不法之所有，基於詐欺取財之犯意，於民
    國110年3月4日，先向不知情之王麒瑋議定以新臺幣（下同
    ）2600元購買遊戲卡牌，再於Facebook網站以名稱「Jngtha
    Ying」，刊登販賣二手PS4遊戲機之不實資訊，適王秉暄瀏
    覽後陷於錯誤，與白偉廷聯繫，並依其指示，於110年3月5
    日11時28分許，匯款3500元至王麒瑋之新光銀行帳號000000
    0000000號帳戶（白偉廷此部分所涉詐欺犯行，另經本院判
    刑在案），適李怡潔瀏覽後陷於錯誤，與白偉廷聯繫，並依
    其指示，於110年3月5日13時30分許，匯款3500元至王麒瑋
    之上開帳戶。白偉廷嗣向王麒瑋佯稱誤匯2筆3500元，使王
    麒瑋誤信上開匯款係白偉廷為買卡牌而交付之價金，並於11
    0年3月5日15時許，在臺北市○○區○○路0段00號2樓「Card Ma
    ster紙牌專賣店」，將多餘款項4400元（計算式：3500+000
    0-0000）交付白偉廷。
二、案經李怡潔訴由新北市政府警察局新莊分局及臺灣新北地方
    檢察署檢察官自動檢舉偵查起訴。
    理  由
一、按除被告所犯為死刑、無期徒刑、最輕本刑為3 年以上有期
    徒刑之罪或高等法院管轄第一審案件者外，於第一次審判期
    日前之準備程序進行中，被告先就被訴事實為有罪之陳述時
    ，審判長得告知被告簡式審判程序之旨，並聽取當事人、代
    理人、辯護人及輔佐人之意見後，裁定進行簡式審判程序，
    刑事訴訟法第273 條之1 第1 項定有明文。本件被告所犯係
    死刑、無期徒刑、最輕本刑為3 年以上有期徒刑以外之罪，
    其於準備程序中就被訴事實為有罪之陳述，經本院告知簡式
    審判程序之旨，並聽取公訴人及被告之意見後，認宜進行簡
    式審判程序，爰依上開規定裁定行簡式審判程序。
二、上揭事實，業據被告於偵查、本院準備程序及審理時均坦承
    不諱，核與告訴人李怡潔、證人王麒瑋於警詢、偵查中之指
    述、證述情節相符，並有新光銀行帳號0000000000000號帳
    戶之交易明細、證人王麒瑋與被告之LINE對話紀錄、告訴人
    與被告之Facebook對話紀錄可資為憑，被告犯行堪予認定。
三、核被告所為，係犯刑法第339 條之4 第1 項第3 款之以網際
    網路對公眾散布而犯詐欺取財罪。按被告所犯之刑法第339
    條之4第1項第3款之以網際網路對公眾散布而犯詐欺取財罪
    ，其法定刑係1年以上7年以下有期徒刑，不可謂不重，然同
    為以網際網路對公眾散布而犯詐欺取財者，其原因動機不一
    ，犯罪情節亦未必盡同，造成危害社會之程度自屬有異，倘
    依其情狀處以相當之刑，即足以懲儆，並可達防衛社會之目
    的者，自非不可綜合考量相關情狀，審酌是否有可憫恕之處
    ，適用刑法第59條之規定酌量減輕其刑，期使個案裁判之量
    刑，能斟酌至當，以符合比例原則。查：被告係以虛偽刊登
    出售遊戲機訊息之手段為本案犯行，衡諸常情，其於詐欺犯
    行詐得之利益尚屬有限，縱使他人因而上當，尚不至於對被
    害人之生活或經濟狀況造成嚴重影響，且被告所為本次犯行
    所獲利益僅新臺幣3500元，犯罪所得非鉅，其犯罪情節與詐
    騙集團以組織方式縝密分工，利用網際網路向不特定大眾散
    布詐欺訊息引人上當，進而獲取鉅額利益之情形相較，顯然
    為輕。是本院認被告之犯罪情節，若科以該條之法定最輕本
    刑1 年有期徒刑，顯然過苛，不符罪刑相當原則，與憲法第
    23條比例原則有違，客觀上足以引起一般人之同情，故本案
    有情輕法重之處，爰依刑法第59條規定酌減輕其刑。爰審酌
    被告智識思慮俱屬正常，竟未能思以正當管道獲取所需財物
    ，利用網際網路對公眾散布不實訊息，致使告訴人陷於錯誤
    ，匯付款項予被告，足徵被告法治意識與是非觀念之薄弱，
    所為殊屬不該，兼衡其素行、犯罪動機、目的、手段、所詐
    得之金額，以及犯後坦承犯行，未賠償告訴人損失之態度等
    一切情狀，量處如主文所示之刑，以資懲儆。另本件被告所
    詐得之3500元，為其犯罪所得之物，並未返還於告訴人，雖
    未扣案，仍應依刑法第38條之1第1 項、第3 項規定宣告沒
    收，於全部或一部不能沒收或不宜執行沒收時，追徵其價額
    。
據上論斷，應依刑事訴訟法第273 條之1 第1 項、第299 條第1
項前段，刑法第339 條之4 第1 項第3 款、第59條、第38條之1 
第1 項、第3 項，刑法施行法第1 條之1 第1 項，判決如主文。
本案經檢察官謝承勳提起公訴，檢察官詹啟章到庭執行職務。
中　　華　　民　　國　　111 　年　　11　　月　　24　　日
                  刑事第二十四庭  法  官  徐子涵
上列正本證明與原本無異。
如不服本判決，應於判決送達後20日內敘明上訴理由，向本院提
出上訴狀 (應附繕本) ，上訴於臺灣高等法院。其未敘述上訴理
由者，應於上訴期間屆滿後20日內向本院補提理由書「切勿逕送
上級法院」。
                                  書記官　游士霈
中　　華　　民　　國　　111 　年　　11　　月　　24　　日
附錄本案論罪科刑法條全文：
中華民國刑法第339條之4
犯第 339 條詐欺罪而有下列情形之一者，處 1 年以上 7 年以
下有期徒刑，得併科 1 百萬元以下罰金：
一、冒用政府機關或公務員名義犯之。
二、三人以上共同犯之。
三、以廣播電視、電子通訊、網際網路或其他媒體等傳播工具，
    對公眾散佈而犯之。
前項之未遂犯罰之。